臺灣新北地方法院民事判決
110年度訴字第2092號
原      告  謝志源  
訴訟代理人  陳怡欣律師                    
            黃繼岳律師                  
被      告  蘇靖棠  



上列當事人間請求返還借款事件，經本院於民國111年2月10日言
詞辯論終結，判決如下：
    主  文
被告應給付原告新臺幣參佰捌拾捌萬零壹佰肆拾參萬元，及其中
新臺幣壹佰萬元自民國一一一年一月十三日起，其中貳佰捌拾捌
萬零壹佰肆拾參萬元自民國一一一年三月二日起，均至清償日止
，按週年利率百分之五計算之利息。
訴訟費用由被告負擔。
本判決於原告以新臺幣壹佰貳拾玖萬肆仟元供擔保後，得假執行
。但被告如以新臺幣參佰捌拾捌萬零壹佰肆拾參萬元供擔保後，
得免為假執行。
    事實及理由
壹、程序部分
一、按訴狀送達後，原告不得將原訴變更或追加他訴，但有下列
    各款情形之一者，不在此限：二、請求之基礎事實同一者；
    三、擴張或減縮應受判決事項之聲明者，民事訴訟法第255
    條第1 項但書第2 款、第3 款定有明文。原告起訴時主張被
    告前向其借款新臺幣（下同）350萬元，並以原告名義對外
    借貸20萬元、以原告名義對外擔保借款80萬元，共計450萬
    元，被告簽立借據證明書承諾於110年7月1日起先償還100萬
    元，其餘250萬元自110年8月至11月分期償還，而以原告名
    義借貸、擔保之款則承諾自行償還，然被告就已到期之100
    萬元並未依期清償，依民法第478條前段、第179條、借據證
    明書請求被告給付100萬元。嗣於訴訟中，就陸續於110年8
    月至11月到期之250萬元，以及其就被告以原告名義借貸20
    萬元部分，已代為清償本金20萬元、利息8萬143元，與被告
    以原告名義對外擔保借款80萬元部分，依民法第179條、第7
    49條、借款證明書追加請求共計358萬143元（見本院卷第65
    頁至第67頁），後再就被告以原告名義對外擔保借款80萬元
    部分，減縮請求金額為其實際清償之10萬元，而變更聲明為
    ：被告應給付原告388萬143元，及其中100萬元自起訴狀繕
    本送達翌日起至清償日止，其中288萬143元自民事訴之追加
    狀繕本送達翌日起至清償日止，按週年利率5%計算之利息（
    見本院卷第103頁）。經核原告之追加乃基於被告簽立借據
    證明書之同一基礎事實，且減縮應受判決事項之聲明，與前
    開規定相符，應予准許。
二、被告經合法通知，未於言詞辯論期日到場，核無民事訴訟法
    第386 條所列各款情形，爰依原告之聲請，由其一造辯論而
    為判決。
貳、實體部分
一、原告起訴主張：
　㈠原告先前陸續借貸被告350萬元，被告並以原告名義對外借貸
    20萬元、以原告名義對外擔保借款80萬元，共計450萬元，
    被告並簽立借據證明書為憑，依借據證明書所載，被告承諾
    於110年7月1日先償還100萬元，其餘250萬元將於110年8月
    至11月分攤償還，就以原告名義對外借貸20萬元、以原告名
    義對外擔保借款80萬元部分，被告承諾自行償還，然被告迄
    今並未依約履行，原告依民法第478條前段、第179條、借據
    證明書請求被告給付向原告借款之350萬元。又被告以原告
    名義對外借貸20萬元，原告已清償訴外人裕富數位資融股份
    有限公司（下稱裕富公司）本金20萬元、利息8萬143元，被
    告因此免除債務之利益應屬無法律上原因受有利益之不當得
    利，原告依民法第179條前段、借據證明書請求被告給付28
    萬143元。另被告以原告名義對外擔保借款80萬元，原告已
    就該借款與訴外人中租迪和股份有限公司（下稱中租迪和公
    司）協商分期清償，迄今已清償10萬元，原告依民法第749
    條、借據證明書請求被告給付10萬元。以上，共計請求被告
    給付388萬143元等語。
　㈡並聲明：⒈如主文第1項所示。⒉願供擔保，請准宣告假執行。
二、被告經合法通知未於言詞辯論期日到庭，亦未提出任何書狀
    為聲明、陳述。
三、本院之判斷：
　㈠原告主張之前揭事實，業據其提出借據證明書、裕富公司開
    立之清償證明、原告匯款予中租迪和公司之匯款收執聯等件
    為佐（見本院卷第21頁、第69頁至第77頁），經核無訛，本
    院審酌調查證據之結果及全辯論意旨後，堪認原告之主張為
    屬真實，而為可採。
  ㈡按借用人應於約定期限內，返還與借用物種類、品質、數量
    相同之物；無法律上之原因而受利益，致他人受損害者，應
    返還其利益。雖有法律上之原因，而其後已不存在者，亦同
    ；保證人向債權人為清償後，於其清償之限度內，承受債權
    人對於主債務人之債權。但不得有害於債權人之利益，民法
    第478條前段、第179條、第749條定有明文。經查：
　⒈被告前向原告借款350萬元，並書立借據證明書承諾於110年7
    月1日先償還100萬元，其餘250萬元自110年8月至11月分攤
    償還，則被告迄今並未依前開期限清償，原告依民法第478
    條前段、借據證明書請求被告給付350萬元，自屬有據。
　⒉又被告前以原告名義向裕富公司借款20萬元，被告於借據證
    明書承諾自行清償，然被告迄今並未依約償還，而由原告清
    償本金及利息共計28萬143元予裕富公司，被告受有免依借
    據證明書承諾應自行清償前開債務之利益，並無法律上之原
    因，則原告依民法第179條、借據證明書請求被告給付28萬1
    43元，亦屬有據。
　⒊另被告前以原告名義對外擔保其向中租迪和公司借款80萬元
    ，被告於借據證明書承諾自行清償，然被告迄今並未依約償
    還，原告並已清償其中10萬元予中租迪和公司，則原告於清
    償限度內承受中租迪和對被告之債權，原告依民法第749條
    規定、借據證明書請求被告給付10萬元，係屬有據。　
　⒋綜上，原告得請求被告給付共計388萬143元（計算式：350萬
    元+28萬143元+10萬元＝388萬143元）。　
四、末按給付無確定期限者，債務人於債權人得請求給付時，經
    其催告而未為給付，自受催告時起，負遲延責任，其經債權
    人起訴而送達訴狀，或依督促程序送達支付命令，或為其他
    相類之行為者，與催告有同一之效力；遲延之債務，以支付
    金錢為標的者，債權人得請求依法定利率計算之遲延利息；
    應付利息之債務，其利率未經約定，亦無法律可據者，週年
    利率為5%，民法第229 條第2 項、第233 條第1 項前段、第
    203 條分別定有明文。本件起訴狀繕本、訴之追加狀繕本係
    分別於110年12 月23日、111年2月9日公示送達被告，分別
    於111年1月12日、111年3月1日生送達效力，有公示送達公
    告在卷可佐，是原告向被告請求100萬元自111年1月13日、2
    88萬143元自111年3月2日起至清償日止，按週年利率5%計算
    之利息，亦堪認有據。
五、從而，原告依民法第478條前段、第179條、第749條、借據
    證明書，請求被告給付如主文第1項所示，為有理由，應予
    准許。原告陳明願供擔保為假執行之宣告，核無不合，爰酌
    定相當擔保金額後准許之。被告雖未陳明願供擔保免為假執
    行，惟亦依職權免為假執行之宣告，爰酌定被告免為假執行
    應供擔保金額。
六、據上論結，原告之訴為有理由，依民事訴訟法第385條第1項
    前段、第78條、390條第2項、第392條第2項，判決如主文。
    　　　　　　　
中　　華　　民　　國　　111 　年　　3 　　月　　3 　　日
                  民事第四庭    法　官　莊佩頴
以上正本係照原本作成
如對本判決上訴，須於判決送達後20日內向本院提出上訴狀。如
委任律師提起上訴者，應一併繳納上訴審裁判費。
中　　華　　民　　國　　111 　年　　3 　　月　　3 　　日
                            書記官　李瑞芝